【裁判字號】    95,中交簡上,741
【裁判日期】    951229
【裁判案由】    過失傷害
【裁判全文】
臺灣臺中地方法院刑事判決         95年度中交簡上字第741號
上  訴  人  臺灣臺中地方法院檢察署檢察官
被      告  丁○○
上列上訴人因被告過失傷害案件，不服本院臺中簡易庭95年度中
交簡字第1305號中華民國95年9月18日第一審簡易判決（聲請案
號：臺灣臺中地方法院檢察署95年度偵字第14241號），提起上
訴，本院判決如下：
    主    文
原判決撤銷。
丁○○從事業務之人，因業務上之過失傷害人，處有期徒刑參月
，如易科罰金，以銀元參佰元即新臺幣玖佰元折算壹日。
    犯罪事實
一、丁○○為亞瑟士快遞公司送貨員，為從事駕駛業務之人，於
    民國94年5月28日14時31分許，酒後駕駛車牌號碼4539-GH號
    自用小貨車（所涉公共危險部分業經本院以94年度中交簡字
    第1303號判處有期徒刑2月確定，且已於94年10月17日執行
    完畢），沿臺中市○○路由北往南方向行駛，其原應注意汽
    車行進中駕駛人應注意車前狀況，隨時採取必要安全措施，
    而依當時情形又無不能注意之情事，因酒後不能安全駕駛而
    於臺中市○○區○○路3段近市○○○路口處，擦撞在前方
    行駛，由甲○○所騎乘，其後搭載乙○○之車牌號碼TDH-44
    0號機車，致甲○○受有雙膝、左手挫傷併擦傷、臉部擦傷
    之傷害、乙○○受有肘關節、膝、足踝及小腿開放性傷口等
    傷害。丁○○於肇事後，尚未有偵查權限之公務員發覺前，
    主動向據報前往處理之員警表明為肇事人，自首並接受裁判
    。
二、案經甲○○、乙○○訴由臺灣臺中地方法院檢察署檢察官偵
    查後聲請簡易判決處刑。
    理    由
一、訊據被告丁○○於警詢、偵查中及本院行準備程序、審理時
    均對上開犯罪事實坦承不諱，核與告訴人即被害人甲○○、
    乙○○帶警詢中之指訴相符，並有臺中市警察局第六分局道
    路交通事故現場圖、道路交通事故調查報告表（一）（二）
    、臺中市第六分局警備隊道路交通事故補充資料表、臺中市
    ○○○道路交通事故肇事人自首情形紀錄表各1紙、現場照
    片6張、酒精濃度檢測單1紙、載有告訴人乙○○所受傷勢之
    行政院國軍退除役官兵輔導委員會臺中榮民總醫院診斷證明
    書、載有告訴人甲○○所受傷勢之林新醫院診斷證明書各1
    紙在卷可參，足見被告自白確與事實相符。是本件事證明確
    ，被告犯行洵堪認定，應予依法論科。
二、按被告行為後，刑法於94年2月2日修正公布，於95年7月1日
    施行，而行為後法律有變更者，適用行為時之法律，但行為
    後之法律有利於行為人者，適用最有利於行為人之法律，現
    行刑法第2條第1項訂有明文，此條規定乃與刑法第1條罪刑
    法定主義契合，而貫徹法律禁止溯及既往原則，係規範行為
    後法律變更所生新舊法律比較適用之準據法，是刑法第2條
    本身雖經修正，但刑法第2條既屬適用法律之準據法，本身
    尚無比較新舊法之問題，應一律適用裁判時之現行刑法第2
    條規定以決定適用之刑罰法律，先予敘明。又本次刑法修正
    之比較新舊法，應就罪刑有關之共犯、未遂犯、想像競合犯
    、牽連犯、連續犯、結合犯，以及累犯加重、自首減輕暨其
    他法定加減原因（如身分加減）與加減例等一切情形，綜其
    全部罪刑之結果而為比較，最高法院95年5月23日著有95年
    度第8次刑庭會議決議可資參照。經查：
(一)、被告行為後，刑法第33條第5款業於94年2月2日修正公布，
    並自95年7月1日起施行；修正後刑法第33條第5款規定「罰
    金：新臺幣一千元以上，以百元計算之。」，與修正前刑法
    第三十三條第五款規定「罰金：一元以上。」不同。比較新
    舊法結果，以舊法較有利於行為人，故依刑法第2條第1項前
    段規定，本案關於刑法第284條第2項前段之業務過失傷害罪
    之法定刑罰金部分，自應適用行為時之法律即修正前刑法第
    33 條第5款規定決定其罰金部分之法定刑。
(二)、而刑法第62條有關自首之規定，亦於94年2月2日修正公布，
    於95年7月1日生效施行，修正前之刑法規定「必」減輕其刑
    ，修正後改為「得」減輕其刑，此項變動影響行為人之刑罰
    法律效果，係屬刑法第2條第1項之「法律變更」，應屬無疑
    。被告自首之時間係於新修正刑法生效施行前之94年6月20
    日，有臺中市○○○道路交通事故肇事人自首情形紀錄表乙
    紙在卷可參，依新法第2條第1項之規定，為新舊法之比較適
    用結果，因修正前之刑法規定「必減」其刑，較有利於行為
    人，從而，自應適用修正前刑法第62條之規定，減輕其刑。
(三)、被告犯罪時之刑法第41條第1項前段規定：「犯最重本刑為
    五年以下有期徒刑以下之刑之罪，而受六個月以下有期徒刑
    或拘役之宣告，因身體、教育、職業、家庭之關係或其他正
    當事由，執行顯有困難者，得以一元以上三元以下折算一日
    ，易科罰金。」，又被告行為時之易科罰金折算標準，修正
    前罰金罰鍰提高標準條例第2條（現已刪除）規定，就其原
    定數額提高為100倍折算1日，則本件被告行為時之易科罰金
    折算標準，最高應以銀元300元折算1日，經折算為新臺幣後
    ，應以新臺幣900元折算1日。惟95年7月1日修正公布施行之
    刑法第41條第1項前段則規定：「犯最重本刑為五年以下有
    期徒刑以下之刑之罪，而受六個月以下有期徒刑或拘役之宣
    告者，得以新臺幣一千元、二千元或三千元折算一日，易科
    罰金。」，比較修正前後之易科罰金折算標準，係以95年7
    月1日修正公布施行前之規定，較有利於被告，則依刑法第
    2條第1項前段從舊從輕之規定，自應適用修正前刑法第41條
    第1項前段之規定，定其折算標準。
(四)、綜合上述各條文修正前、後之比較，揆諸前揭最高法院決議
    ，及修正後刑法第2條第1項前段、但書規定之「從舊從輕」
    原則，綜其全部罪刑之比較結果，修正後刑法及刑法施行法
    之規定並非較有利於被告，本案自應一體適用被告行為時即
    修正前刑法及罰金罰鍰提高標準條例第1條前段、修正前罰
    金罰鍰提高標準條例第2條之規定，予以論處。
三、核被告為從事業務之人，服用酒類，已達於不能安全駕駛動
    力交通工具之程度，竟仍執意駕車外出，且因過失駕駛行為
    致人受傷，所為係犯刑法第284條第2項前段之業務過失傷害
    罪。被告以一業務過失傷害行為，同時侵害告訴人甲○○、
    乙○○，係以一行為而觸犯構成要件相同之數罪名，為同種
    想像競合犯，應依刑法第55條之規定以一罪處斷。被告酒醉
    駕車因而致人受傷，依法應負刑事責任，依道路交通管理處
    罰條例第86條第1項之規定，應加重其刑。被告肇事後立即
    報案，並於臺中市警察局第六分局警備隊警員黃豊足到場時
    陳述肇事經過，並願意接受裁判，有臺中市○○○道路交通
    事故肇事人自首情形紀錄表乙份在卷可佐，應依修正前刑法
    第62條前段自首之規定，予以減輕其刑，並先加後減之。原
    審予以論罪科刑，固非無見，惟原審疏未論及被告酒醉駕車
    因而致人受傷，依法應負刑事責任，應依道路交通管理處罰
    條例第86條第1項之規定，應加重其刑，容有未洽，應由本
    院就此部分撤銷改判。爰審酌被告飲酒後已無法適當操控車
    輛，竟無視於其他用路人之交通往來安全，率然駕車外出，
    已對公眾之生命、身體、財產權益造成嚴重威脅；尤其被告
    之酒精濃度檢測，測得其吐氣所含酒精濃度達每公升1.06毫
    克，足見其開車前飲用酒類不少，其危害性更不容輕忽；惟
    審酌被告坦承犯行，且於本院審理時，業與告訴人之法定代
    理人丙○○達成調解，有本院調解結果乙份在卷可參，犯後
    態度良好；再參以被告過失情節之輕重、告訴人所受身體傷
    害之嚴重性、被告之智識程度等一切情狀，量處如主文所示
    之刑，併諭知易科罰金之折算標準，並定其應執行之刑，以
    示懲儆。
據上論斷，應依刑事訴訟法第455條之1第3項、第1項、第369條
第1項、第364條、第299條第1項前段，道路交通管理處罰條例第
86條第1項，刑法第2條第1項前段、第284條第2項前段、修正前
刑法第62條前段、第41條第1項前段，罰金罰鍰提高標準條例第1
條前段，修正前罰金罰鍰提高標準條例第2條，現行法規所定貨
幣單位折算新臺幣條例第2條，判決如主文。
中    華    民    國    95    年    12    月    29    日
                        臺灣臺中地方法院刑事第五庭
                            審判長法  官  賴恭利
                                  法  官  吳崇道
                                  法  官  劉麗瑛
上正本證明與原本無異。
不得上訴。
                                  書記官  王玟
中    華    民    國    95    年    12    月    29    日
附錄論罪科刑法條
中華民國刑法第284條
因過失傷害人者，處 6 月以下有期徒刑、拘役或 5 百元以下罰
金，致重傷者，處1年以下有期徒刑、拘役或5百元以下罰金。
從事業務之人，因業務上之過失傷害人者，處 1 年以下有期徒刑
、拘役或1 千元以下罰金，致重傷者，處 3 年以下有期徒刑、
拘役或2千元以下罰金。


司法院資訊處製作；財團法人民間司法改革基金會備份。
